【裁判字號】    98,訴,2089
【裁判日期】    981015
【裁判案由】    清償借款
【裁判全文】
臺灣臺中地方法院民事判決              98年度訴字第2089號
原      告  國泰人壽保險股份有限公司
法定代理人  乙○○
訴訟代理人  甲○○
被      告  丙○○
兼訴訟代理人丁○○
上列當事人間清償借款事件，本院於民國98年9月29日言詞辯論
終結，判決如下：
    主    文
被告應連帶給付原告新台幣貳佰零陸萬柒仟伍佰壹拾伍元，及其
中新台幣壹佰柒拾萬捌仟玖佰玖拾玖元自民國93年9月13日起至
清償日止，按年息2.5%計算之利息，暨自民國93年10月14日起至
清償日止，其逾期在六個月以內者，按上開利率10%，逾期超過
六個月以上部分，按上開利率20%計付之違約金。
訴訟費用由被告連帶負擔。
本判決於原告以新台幣陸拾捌萬玖仟壹佰柒拾貳元供擔保後，得
假執行；但被告如以新台幣貳佰零陸萬柒仟伍佰壹拾伍元為原告
預供擔保，得免為假執行。
    事  實  及  理  由
一、原告主張略以：被告丁○○邀同被告丙○○為連帶保證人，
    於民國86年2月12日向原告借款175萬元，約定按月攤還本息
    ，借款期限至116年2月12日止，利息按8.09%計算，並同意
    依原告於每年三月、九月或因國內外情勢變遷所定新利率計
    付利息，如一期未按時償付，即喪失期限利益，視為全部到
    期。遲延清償時，除仍按上開利率計付利息外，如逾期清償
    在六個月以內者，按上開利率10%，超過六個月以上部分，
    按上開利率20%加計違約金。被告於921地震後，申辦緩繳五
    年利息，至93年9月13日緩繳期間屆滿，緩繳期間利息共35
    萬8,516元。嗣於93年9月13日緩繳期間屆滿後，被告並未按
    月攤還本息，尚積欠本金170萬8,999元，已喪失期限利益，
    視為全部到期，又依約定書第22條約定，連帶保證人應即負
    連帶清償責任。爰依消費借貸及連帶保證之法律關係，請求
    被告連帶給付如主文第一項所示之金額，並願供擔保以代釋
    明，請准宣告假執行等語。
二、被告則以：被告是受災戶，政府有說銀行應該概括承受等語
    ，資為抗辯；並聲明：(1)駁回原告之訴及其假執行之聲請，
    (2)訴訟費用由原告負擔，(3)如受不利判決，請准供擔保免為
    假執行。
三、兩造經法官試行整理並簡化爭點，結果如下：
  (一)兩造不爭執事項：
    (1)被告丁○○邀同被告丙○○為連帶保證人，於86年2月12
      日向原告借款175萬元，約定按月攤還本息，借款期限至
      116年2月12日止，利息按8.09%計算，並同意依原告於每
      年三月、九月或因國內外情勢變遷所定新利率計付利息，
      如一期未按時償付，即喪失期限利益，視為全部到期。
    (2)被告於921地震後，申辦緩繳五年利息，至93年9月13日緩
      繳期間屆滿，緩繳期間利息共358,516元。
    (3)被告於93年9月13日緩繳期間屆滿後，未按月攤還本息，
      尚積欠本金1,708,999元。
  (二)本件爭執事項在於：原告依據消費借貸及連帶保證關係，請
    求被告連帶給付206萬7,515元，及其中170萬8,999元自93年
    9月13日起至清償日止，按年息2.5%計算之利息，暨自93 年
    10月14日起至清償日止，逾期在六個月以內者，按上開利率
    10%，逾期超過六個月者，按上開利率20%計算之違約金，有
    無理由？
四、查原告主張之上開事實，已據其提出借據、約定書、貸款資
    料查詢、921大地震受災貸款戶借款內容變更同意書各1份附
    卷為證，經核相符，且為被告所不爭執，堪認原告之主張為
    真實。被告雖辯稱：被告是受災戶，政府有說銀行應該概括
    承受云云，惟查，原告於921大地震後，業已給予被告5年寬
    限期，依前述兩造所簽訂921大地震受災貸款戶借款內容變
    更同意書第一條約定：「本金展延期間屆滿後，仍依原貸款
    約定之還款方式按期給付本息」，故被告所辯，洵屬無據，
    不足採信。
五、按消費借貸者，謂當事人一方移轉金錢或其他代替物之所有
    權於他方，而約定他方以種類、品質、數量相同之物返還之
    契約，民法第474條第1項定有明文；又稱保證者，謂當事人
    約定，一方於他方之債務人不履行債務時，由其代負履行責
    任之契約，同法第739條亦有明文；另保證債務之所謂連帶
    ，係指保證人與主債務人負同一債務，對於債權人各負全部
    給付之責任者而言，此就民法第272條第1項規定連帶債務之
    文義參照觀之甚明（最高法院45年台上字第1426號判例可資
    參照）；而連帶債務之債權人，依同法第273條第1項規定，
    得對於債務人中之一人或數人或其全體，同時或先後請求全
    部或一部之給付。本件被告丁○○向原告借款，既未依約清
    償，借款視為全部到期，被告丙○○為其連帶保證人，原告
    自得請求被告負連帶清償責任。從而，原告依消費借貸及連
    帶保證關係請求被告連帶給付206萬7,515元，及其中170萬
    8,999元自93年9月13日起至清償日止，按年息2.5%計算之利
    息，暨自93年10月14日起至清償日止，其逾期在六個月以內
    者，按上開利率10%，逾期超過六個月以上部分，按上開利
    率20%計付之違約金，為有理由，應予准許。
六、據上論結，本件原告之訴為有理由，依民事訴訟法第85條第
    2項、第390條第2項、第392條第2項，判決如主文。
中    華    民    國    98    年    10    月    15    日
                  民事第四庭    法  官  陳文燦
正本係照原本作成。
如對本判決上訴，須於判決送達後20日內向本院提出上訴狀。
中    華    民    國    98    年    10    月    15    日
                                書記官  林玉門


司法院資訊處製作；財團法人民間司法改革基金會備份。
